【裁判字號】    95,訴,988
【裁判日期】    951212
【裁判案由】    毒品危害防制條例
【裁判全文】
臺灣士林地方法院刑事判決
公  訴  人  臺灣士林地方法院檢察署檢察官
被      告  甲○○
上列被告因違反毒品危害防制條例案件，經檢察官提起公訴（95
年度毒偵字第1323號），本院於訊問被告後，被告為有罪之陳述
，經裁定認為宜以簡式審判程序審理，並判決如下：
    主  文
甲○○連續施用第一級毒品，處有期徒刑捌月；又施用第一級毒
品，處有期徒刑捌月，扣案之第一級毒品海洛因壹包（淨重零點
伍貳公克）沒收銷燬，包裝海洛因用之包裝袋壹個、注射針筒參
支均沒收。應執行有期徒刑壹年貳月，扣案之第一級毒品海洛因
壹包（淨重零點伍貳公克）沒收銷燬，包裝海洛因用之包裝袋壹
個、注射針筒參支均沒收。
    事  實
一、甲○○前因施用第一級毒品海洛因案件，經本院以94年度毒
    聲字第71號裁定送觀察、勒戒後，認無繼續施用毒品之傾向
    ，於民國94年9 月8 日執行完畢釋放，並由臺灣士林地方法
    院檢察署檢察官以94年度毒偵字第335 號為不起訴處分確定
    。詎甲○○不知悛悔，復於前案觀察、勒戒執行完畢釋放後
    5 年內，基於施用第1 級毒品海洛因之概括犯意，自94年12
    月底某日起至95年2 月底某日止，在臺北縣八里鄉長坑村10
    鄰長坑口39之10號住處，以針筒注射之方式連續施用第一級
    毒品海洛因多次。另自95年7 月1 日起至同年月7 日下午6
    、7 時許止，約每日1 次，在上址以相同方式反覆施用第一
    級毒品7 次。嗣於95年7 月8 日上午11時40分許，甲○○駕
    駛8G-7196 號自用小客車，途經臺北縣八里鄉○○路○ 段與
    觀海大道口為警盤檢查獲，當場於車上扣得海洛因1 包（淨
    重0.52公克）、注射針筒3 支，並經警採集尿液鑑驗呈鴉片
    類陽性反應，始悉上情。
三、案經臺北縣政府警察局蘆洲分局報告臺灣士林地方法院檢察
    署檢察官偵查起訴。
    理  由
一、前揭犯罪事實，業據被告甲○○於本院審理時坦承不諱，且
    被告於95年7月8日為警查獲後所採集之尿液，經送台灣檢驗
    科技股份有限公司以氣相層析質譜儀分析法檢驗結果，呈鴉
    片類之陽性反應，有上開公司95年7月27日報告編號CH/2006
    /70665號濫用藥物尿液檢驗報告、偵辦毒品案件尿液代號對
    照表各1 紙（見偵卷第19頁、第51頁）附卷可稽。此外，並
    有搜索及針筒照片7 張在卷可參，及扣案之白粉1 包、注射
    針筒3 支可證，而上開扣案之白粉1 包經送法務部調查局以
    化學呈色法及氣相層析質譜儀分析法檢驗結果，確含有第一
    級毒品海洛因成分（淨重0.52公克），亦有該局95年8 月10
    日調科壹字第040004437 號鑑定通知書1 紙（見偵卷第46頁
    ）在卷可參。綜上，堪認被告之自白與事實相符，足以採信
    。又被告甲○○前因施用第1 級毒品海洛因案件，經本院以
    94年度毒聲字第71號裁定送觀察、勒戒後，認無繼續施用毒
    品之傾向，於民國94年9 月8 日執行完畢釋放，並由臺灣士
    林地方法院檢察署檢察官以94年度毒偵字第335 號為不起訴
    處分確定，有臺灣高等法院被告前案紀錄表1 份在卷足參，
    是被告於前案觀察、勒戒執行完畢釋放後之5 年內，再犯本
    件施用第1 級毒品之罪，堪以認定，應依法論科。
二、論罪科刑：
    (一)查海洛因係毒品危害防制條例第2 條第2 項第1 款所稱之
      第一級毒品。核被告甲○○所為，均係犯毒品危害防制條
      例第10條第1 項之施用第一級毒品罪。其持有第1 級毒品
      海洛因進而施用，持有毒品之行為為施用毒品之當然手段
      ，不另論以持有毒品罪。
    (二)被告自94年12月底某日起至95年2 月底某日止先後多次施
      用第一級毒品海洛因之犯行後，刑法第56條連續犯之規定
      ，業於94年2 月2 日修正公布刪除，並於95年7 月1 日施
      行，則被告之犯行，因行為後新法業已刪除連續犯之規定
      ，此刪除雖非犯罪構成要件之變更，但顯已影響行為人刑
      罰之法律效果，自屬法律有變更，依新法第2 條第1 項規
      定，比較新、舊法之結果，仍應適用較有利被告之行為時
      即舊法論以連續犯（最高法院95年第8 次刑事庭會議決議
      參照）。是被告自94年12月底某日起至95年2 月底某日止
      之多次施用第一級毒品海洛因之犯行，時間緊接，所犯構
      成要件相同之罪，顯係基於概括犯意為之，為連續犯，應
      依修正前刑法第56條之規定，以一罪論，並加重其刑。
    (三)被告自95年7 月1 日起至同年月7 日止先後多次施用第一
      級毒品海洛因之犯行，因刑法第56條連續犯之規定業於94
      年2 月2 日修正公布刪除，並自95年7 月1 日起施行，故
      新法施行後即不得再以連續犯論處。而按「刑事法若干犯
      罪行為態樣，本質上原具有反覆、延續實行之特徵，立法
      時既予特別歸類，定為犯罪構成要件之行為要素，則行為
      人基於概括之犯意，在密切接近之一定時、地持續實行之
      複次行為，倘依社會通念，於客觀上認為符合一個反覆、
      延續性之行為觀念者，於刑法評價上，即應僅成立一罪。
      學理上所稱『集合犯』之職業性、營業性或收集性等具有
      重複特質之犯罪均屬之，例如經營、從事業務、收集、販
      賣、製造、散布等行為概念者是（最高法院95年度台上字
      第1079號判決要旨參照）」，亦即立法者針對特定刑罰規
      範之構成要件，已預設其本身係持續實行之複次行為，具
      備反覆、延續之行為特徵，故將之總括或擬制成一個構成
      要件之「集合犯」行為，因刑法評價上為構成要件之行為
      單數，應僅成立一罪。而查毒品因具有成癮性、濫用性（
      此觀乎毒品危害防制條例第2 條之規定自明），立法實務
      首重以刑事處遇方式戒斷行為人毒癮，若無法收其實效，
      始依法追訴處罰（此觀乎毒品危害防制條例第20條、第23
      條之規定即明），故施用毒品本身具備反覆、延續之行為
      特徵，持續多次施用毒品始為此類犯罪之典型或常態，於
      刑法評價上，施用毒品應僅成立集合犯一罪。準此，有關
      行為人多次施用毒品之犯罪，實務前均依修正前刑法第56
      條連續犯之規定論以一罪，並加重其刑，惟因上開連續犯
      規定業經修正刪除，並自95年7 月1 日施行，其中修正理
      由說明四並載明「至連續犯之規定廢除後，對於部分習慣
      犯，例如竊盜、吸毒等犯罪，是否會因適用數罪併罰而使
      刑罰過重產生不合理之現象一節，在實務運用上應可參考
      德、日等國之經驗，委由學界及實務以補充解釋之方式，
      發展接續犯之概念，對於合乎接續犯或包括的一罪之情形
      ，認為構成單一之犯罪，以限縮數罪併罰之範圍，用以解
      決上述問題」等語，是本院基於前述施用毒品構成要件之
      反覆實行特徵，並考量連續犯規定業經刪除之法律實然面
      暨修正刪除之立法理由，認為行為人如基於反覆實行之犯
      意，在密切接近之一定時、地，持續實行單次或複次之施
      用毒品行為，應僅成立集合犯一罪，且因不再論以連續犯
      ，此部分即無因刑法第56條之連續犯規定業經修正刪除而
      有新舊法比較之必要。經查：本件被告自95年7 月1 日起
      至同年月7 日止，平均每天即施用一次毒品之犯行，犯罪
      行為甚為持續且密集，顯見被告已施用毒品成癮，故其反
      覆而持續施用毒品之行為，揆諸前揭說明，應屬「集合犯
      」，僅成立一罪。
    (四)被告上開所犯連續施用第一級毒品罪及施用第一級毒品罪
      2 罪間，犯意各別，業據其供承在卷，應予分論併罰（見
      偵卷第49頁）。而修正前刑法第51條第5 款有關數罪併罰
      定執行刑之規定，係「宣告多數有期徒刑者，於各刑中之
      最長期以上，各刑合併之刑期以下，定其刑期。但不得逾
      二十年」，修正後其但書則提高多數有期徒刑定執行刑之
      上限為三十年，惟就本案被告所犯二罪各別而言，其最高
      法定刑均為5 年有期徒刑，依本案具體情形不論適用修正
      前、後之刑法第51條第5 款規定，俱無不同，惟仍以修正
      前規定有利被告，依刑法第2 條第1 項前段即應適用修正
      前刑法第51條第5 款規定定其應執行之刑。
    (五)綜上所述，本件被告自94年12月底某日起至95年2 月底某
      日止所犯多次施用第一級毒品罪，應整體適用行為時之舊
      法，依修正前刑法第56條規定，以一罪論，並加重其刑；
      另被告自95年7 月1 日起至同年月7 日止所犯多次施用第
      一級毒品海洛因罪，則應整體適用修正後之新法規定，認
      屬「集合犯」，僅成立一罪，嗣並依修正前刑法第51條第
      5 款定其應執行之刑。
    (六)爰審酌被告前因施用毒品經觀察、勒戒程序後，竟又再度
      施用毒品，顯見其意志不堅，無法戒絕毒癮、犯罪之動機
      目的、手段，及犯罪後坦承犯行，態度尚佳等一切情狀，
      分別量處如主文所示之刑，並依修正前刑法第51條第5款
      之規定，定其應執行之刑
三、扣案之海洛因1 包（淨重0.52公克）係第一級毒品，故不問
    屬犯人與否，應依毒品危害防制條例第18條第1 項前段宣告
    沒收銷燬。至扣案之包裝海洛因用之包裝袋1 個（重0.16公
    克），有防止毒品裸露、散逸之功能，且既與毒品分別鑑秤
    其重量，與毒品即無難以析離而無法個別宣告沒收之情事，
    及扣案之注射針筒3 支，均為被告所有之物，或用以資為盛
    裝海洛因之工具、或用以施用之工具，均係供本案施用海洛
    因犯行所用之物，業據被告供承在卷，爰依刑法第38條第1
    項第2 款規定宣告沒收。
據上論斷，應依刑事訴訟法第273 條之1 第1 項、第299 條第1
項前段，毒品危害防制條例第10條第1 項、第18條第1 項前段，
刑法第2 條第1 項前段、第11條、第38條第1 項第2 款，修正前
刑法第56條、第51條第5款，判決如主文。
本案經檢察官張世和到庭執行職務。
中    華    民    國    95    年    12    月    12    日
                  刑事第二庭法  官  許碧惠
以上正本證明與原本無異。
如不服本判決，應於判決送達後10日內，向本院提出上訴狀。
                            書記官  徐仁豐
中    華    民    國    95    年    12    月    12    日
附錄本判決論罪科刑依據之法條：
毒品危害防制條例第10條第1項：
施用第一級毒品者，處6月以上5年以下有期徒刑。


司法院資訊處製作；財團法人民間司法改革基金會備份。
